【裁判字號】    90,交訴,52
【裁判日期】    901031
【裁判案由】    過失傷害等
【裁判全文】
臺灣嘉義地方法院刑事判決                            九十年度交訴字第五二號
    公  訴  人  臺灣嘉義地方法院檢察署檢察官
    被      告  丙○○
右列被告因過失傷害等案件，經檢察官提起公訴（九十年度調偵字第六八號），本院
判決如左：
    主  文
丙○○因過失傷害人，處有期徒刑貳月，如易科罰金，以佰元折算壹日。
被訴遺棄部分，無罪。
    事  實
一、丙○○於民國（下同）九十年一月十六日下午四時許，駕駛車號ＲＫ─五三九六
    號自用小貨車，沿嘉義市○○路由南向北行駛，途經同路與自強街交岔路口，理
    應注意車輛行駛時，駕駛人應注意車前狀況，隨時採取必要之安全措施及汽車行
    駛至交岔路口，轉彎車應讓直行車先行。而依當時情形，又無不能注意之情事，
    竟疏於注意，於通過上開交岔路口時，貿然左轉彎，適有亦疏未注意車前狀況，
    隨時採取必要安全措施之乙○○，騎乘車號ＭＢＣ─三一九號重機車，沿嘉義市
    ○○路由北向南行駛，於通過上開交岔路口時，見丙○○所駕駛之上開自用小貨
    車左轉時，不慎撞及該小貨車右前車門，乙○○乃人車倒地，受有左膝臏骨骨折
    、左肩鎖骨骨折等傷害。
二、案經乙○○訴請嘉義市警察局第一分局報請臺灣嘉義地方法院檢察署檢察官偵查
    起訴。
    理  由
壹、有罪部分：
一、訊據被告丙○○就前揭時、地，發生車禍肇事等情固不否認，惟矢口否認有何過
    失傷害犯行，辯稱：當時伊有扶乙○○至路邊，伊看乙○○並未受傷云云。經查
    ：告訴人乙○○於前揭車禍事故後，確受有左膝臏骨骨折、左肩鎖骨骨折等傷害
    ，此有行政院國軍退除役官兵輔導委員會嘉義榮民醫院所出具之診斷證明書一份
    在卷可按，並經事發當日受理報案之員警甲○○結證：「（問：當時你看見老先
    生的傷勢如何？）我印象最深的是他的腳受傷的很嚴重」（調偵卷第二十頁第二
    行）等語在卷，顯見告訴人指訴伊因上開車禍事故，受有右揭傷害等語，自堪採
    信，被告丙○○空言否認，顯為卸責之詞，委無可採。
二、按汽車駕駛人應注意車前狀況，隨時採取必要之安全措施；汽車行駛至交岔路口
    ，轉彎車應讓直行車先行，道路交通安全規則第九十四條第三項、第一百零二條
    第一項第六款各定有明文。查被告丙○○係領有合格駕駛執照之人，此據其在警
    訊時供承明確，是其對於上開規定，理應知之甚詳。而被告於前揭時、地，左轉
    彎欲進入嘉義市○○街時，已看見被害人乙○○騎乘上開機車由對向駛來等情，
    此據其在警訊中供承：「（問：當你在博愛自強街口要左轉時，你是否有看見該
    老先生騎那重機車要經過自強街口？）我有看見那老先生騎那重機（車）由對向
    慢慢騎來。」等語綦詳，由此顯見，被告乙○○斯時自應依前揭規定，讓被害人
    乙○○所騎乘之直行車先行甚明。而肇事當時係晴天，有陽光，道路平坦，視距
    良好等情，此據被告於本院審理時，供述明確。顯見肇事當時被告亦無不能注意
    之情事，其應注意能注意，竟疏未注意，肇致本件事故，自應負過失罪責甚明。
    雖被害人乙○○亦有疏未注意車前狀況，隨時採取必要安全措施，以防避本件車
    禍事故，有違上開規定，而亦與有過失，但被告仍難辭過失之責。又被害人乙○○確因本件車禍受有左膝臏骨骨折、左肩鎖骨骨折等傷害，已如前述。則被告之
    過失行為與被害人乙○○之傷害結果間，顯具有相當因果關係，亦屬明確。被告
    前開辯解，顯係畏罪之詞，不足採信。本件事證已臻明確，被告過失傷害犯行，
    堪予認定。
三、核被告丙○○所為，係犯刑法第二百八十四條第一項前段之過失傷害罪名。爰審
    酌被告丙○○與被害人乙○○雙方之過失程度、被告事後否認其犯行，尚未與被
    害人和解等一切情狀，量處如主文所示之刑，並諭知易科罰金之折算標準。
貳、無罪部分：
一、公訴意旨另略以：被告丙○○於前揭犯罪事實欄所示與乙○○發生車禍，致乙○○人車倒地，受有左膝臏骨骨折、左肩鎖骨骨折等傷害後，丙○○未將乙○○送
    醫救治，竟借口離去，而遺棄乙○○在肇事現場，因認被告丙○○尚涉犯刑法第
    二百九十四條第一項違背義務遺棄之罪嫌。
二、按犯罪事實應依證據認定之，無證據不得推定其犯罪事實，刑事訴訟法第一百五
    十四條定有明文；再事實之認定應憑證據，如未能發現相當證據或證據不足以證
    明，自不能以推測或擬制之方法，以為裁判基礎，亦經最高法院著有四十年台上
    字第八十六號判例足按。
三、本件公訴意旨認為被告涉犯第二百九十四條第一項違背義務遺棄之罪嫌，無非係
    以：告訴人乙○○及證人即嘉義縣警察局水上分局偵查員甲○○證述，為其論據
    。惟訊據被告丙○○堅決否認有何遺棄犯行，辯稱：乙○○當時沒有受傷等語。
四、第按刑法第二百九十四條第一項所謂「無自救能力之人」，係指其無維持其生存
    所必要之能力而言（最高法院七十二年度台上字第六九０六號判決參照）。經查
    ：告訴人乙○○於警訊時業已供承：「：：撞到我騎之機車之該自小貨車下來兩
    人，將我的機車牽到旁邊，他們兩人扶我到旁邊休息，之後他們便離開，我在該
    處等了約二十分鐘左右，有一路人有看到該車，將車牌號碼交給我，我自行再騎
    該ＭＢＣ─三一九號重機車到嘉義縣水上分局：：報案。」等語，而證人即當日
    受理報案之員警甲○○亦結證：「（問：當天是否有一個人報案，由你受理？）
    是有一老先生（指乙○○）一跛一跛的到分局報案，我們並沒有及時受理，因為
    事發地點是嘉義縣市交界，我有帶同他返回現場，現場確實有車禍後之遺留物：
    ：」等語（本審卷第二十九頁），則由渠等前揭供詞及證詞，可見告訴人乙○○
    於車禍後，尚能騎乘機車前往警局報案，顯然告訴人乙○○尚得以維持其生存所
    必要之能力，而未陷於生存有危險之狀況自明，換言之，乙○○於斯時並非陷於
    「無自救能力」。從而合前所述，告訴人乙○○既非無自救能力之人，是核與刑
    法第二百九十四條第一項法定構成要件有違，公訴人未查，遽以起訴，尚有未洽
    。此外，復查無其他積極證據足資證明，被告確有本件公訴意旨所指之前揭犯行
    ，揆諸首開說明，本件既不能證明被告犯上開罪嫌，自應無罪之諭知。
據上論斷，應依刑事訴訟法第二百九十九條第一項前段，第三百零一條第一項、刑法
第二百八十四條第一項前段、第四十一條第一項前段，罰金罰鍰提高標準條例第一條
前段、第二條，判決如主文。
本案經檢察官曹合一到庭執行職務
中      華      民      國    九十      年      十      月    三十一    日
                              臺灣嘉義地方法院刑事第三庭
                                  法  官  王  漢  章
右正本證明與原本無異。
如不服本判決，應於判決送達後十日內向本院提出上訴狀( 應附繕本 )。
中      華      民      國    九十      年      十      月    三十一    日
                                  書記官  李  文  政
附錄：
中華民國刑法第二百八十四條第一項前段
(過失傷害罪)
因過失傷害人者，處六月以下有期徒刑、拘役或五百元以下罰金，致重傷者，處一年
以下有期徒刑、拘役或五百元以下罰金。


司法院資訊處製作；財團法人民間司法改革基金會備份。
